【裁判字號】    98,交訴,24
【裁判日期】    981008
【裁判案由】    公共危險等
【裁判全文】
臺灣苗栗地方法院刑事判決              98年度交訴字第24號
公  訴  人  臺灣苗栗地方法院檢察署檢察官
被      告  丁○○
上列被告因公共危險等案件，經檢察官提起公訴（98年度偵字第
2505號），本院判決如下：
    主  文
丁○○犯不能安全駕駛動力交通工具罪，處有期徒刑陸月；又犯
過失致人於死罪，處有期徒刑壹年捌月；又犯肇事致人死傷逃逸
罪，處有期徒刑貳年。應執行有期徒刑肆年。
    事  實
一、丁○○於民國98年3 月28日中午某時許，在苗栗縣造橋鄉橋
    樂國小附近飲用酒類後，已達不能安全駕駛動力交通工具之
    狀態，竟仍駕駛車號FE-6937 號自小客貨車（廠牌中華得利
    卡，顏色：紅銀色），沿苗栗縣造橋鄉錦水村台13線北向南
    欲返回苗栗縣頭屋鄉住處，嗣於同日下午3 時22分許，行經
    該台13線18.9公里處時，本應注意汽車在劃有分向限制線之
    路段，不得駛入來車之車道內，並應注意車前狀況，隨時採
    取必要之安全措施，又當時天候、路況良好，無不能注意之
    情形，而該路段為一大彎道，丁○○遂因酒後無法控制汽車
    ，致該車跨越分向限制線駛入對向車道，適有徐熒貴騎乘車
    號7FF-012 號重型機車搭載其妻丙○○○及其孫甲○○沿台
    13線南向北方向行駛於對向車道，丁○○駕駛之自小客貨車
    左前方因而撞擊徐熒貴騎乘之機車左前方及徐熒貴左側身體
    ，致徐熒貴等人、車倒地，造成徐熒貴頭部外傷、胸部鈍挫
    傷併左側肋骨骨折、左側肢體多處骨折、顱腦損傷及氣血胸
    休克死亡，丙○○○因而受有頭部外傷、胸部鈍挫傷、左側
    第二肋骨骨折、左側股骨、脛骨、腓骨骨折等傷害，甲○○
    受有輕微擦傷等傷害。詎丁○○明知其駕車肇事致人受傷倒
    地，竟未下車查看並施予必要之救護措施，反而加速逃離現
    場。嗣因丁○○不勝酒力，於同日下午3 時26分許，在該台
    13線20.6公里處自撞電線桿，而經警循線查獲，將丁○○送
    醫，抽測其血液中酒精濃度高達每分升180.5 毫克，換算呼
    氣酒精濃度為每公升0.9 毫克，而悉上情。
二、案經徐熒貴之子、甲○○之父乙○○、丙○○○訴由苗栗縣
    警察局竹南分局報請臺灣苗栗地方法院檢察署檢察官偵查起
    訴。
    理  由
壹、證據能力部分：
    按被告以外之人於審判外之陳述，雖不符第159 條之1 至第
    159 條之4 之規定，而經當事人於審判程序同意作為證據，
    法院審酌該言詞陳述或書面陳述作成時之情況，認為適當者
    ，亦得為證據；當事人、代理人或辯護人於法院調查證據時
    ，知有第159 條第1 項不得為證據之情形，而未於言詞辯論
    終結前聲明異議者，視為有前項之同意，刑事訴訟法第159
    條之5 定有明文；又當事人同意或有同條第2 項依法視為同
    意某項傳聞證據作為證據使用者，實質上即表示有反對詰問
    權之當事人已放棄其反對詰問權，如法院認為適當，不論該
    傳聞證據是否具備刑事訴訟法第159 條之1 至第159 條之4
    所定情形，均容許作為證據（最高法院97年台上字第6715號
    判決參照）。經查：本件下列所引被告以外之人之審判外陳
    述（含言詞及書面陳述），本院於審理中均一一踐行「告以
    要旨」程序，而檢察官及被告丁○○在知悉上開證據係審判
    外陳述之情形下，對於各該審判外之陳述，均分別表示「沒
    有意見」，或僅就其真實與否表示意見，並未於言詞辯論終
    結前就證據能力聲明異議（見本院卷第94至100 頁）；而本
    院審酌該等陳述作成時之情況，認為其證據之取得過程並無
    瑕疵，且與待證事實具有關連性，證明力非明顯過低，而具
    適當性，是自有證據能力。
貳、實體部分：
一、被告之辯解：
    訊之被告丁○○，固承認其於上開時、地因服用酒類，不能
    安全駕駛動力交通工具而駕駛，並撞及被害人徐熒貴等3 人
    之事實，惟矢口否認有何肇事逃逸犯行，辯稱：伊肇事當時
    酒醉，已無意識，並不知有撞到人，若伊知發生事故哪可能
    還會離開現場置之不理云云。
二、認定事實：
  (一)不能安全駕駛動力交通工具、過失致人死傷部分：
  1.此部分事實，業據被告於本院中坦承不諱，核與證人即目擊
    證人戊○○於警詢及本院中之證述、證人即被害人丙○○○
    、乙○○於警詢中之證述，大致相符，並有衛生署苗栗醫院
    檢驗科一般生化學檢驗結果（見偵卷第34頁、相卷第24頁，
    顯示被告血液中酒精濃度檢驗值為每分升180.5 毫克）、道
    路交通事故現場圖及道路交通事故調查報告表(一)、(二)各1 份
    （見偵卷第21至23頁、相卷第21至23頁）、苗栗縣警察局現
    場勘查報告及車損照片（見偵卷第44至54頁、相卷第76至91
    頁）、相驗屍體證明書（見偵卷第5 頁）、為恭紀念醫院診
    斷證明書及檢驗報告書（見偵卷第5 、38、39頁）、苗栗縣
    警察局指揮中心受理110 報案記錄單2 紙（見相卷第4 、5
    頁）、車禍現場照片20張（見偵卷第24至33頁、相卷第11至
    20頁）、證人戊○○及被告標註撞擊點之現場圖（見本院卷
    第65頁）、臺灣省竹苗區車輛行車事故鑑定委員會鑑定意見
    書（見本院卷第70至77頁）等在卷可佐。
  2.又觀之證人戊○○於本院中已證稱：「（問：你在98年3 月
    28日下午3 點20分左右，是否有在台13線18.9公里處目擊一
    場車禍？）對，因為我目擊以後，馬上就報案，我報110 ，
    報案的時候我有說廂型車是往南，機車是往北。」、「（問
    ：發生車禍的雙方車輛，你剛才提到往南的是一部紅色廂型
    車，是嗎？）對，中華2500廂型車。」、「（問：你怎麼知
    道是中華2500廂型車？）因為我本身從事汽車零件業。」、
    「（問：請你陳述一下雙方發生車禍的經過？）就是我剛好
    在第一個轉彎的時候，就頭屋鄉過來進入造橋鄉的時候，第
    一個轉彎過來一點點，它有一個台13線19公里的路標，我看
    到車禍的時候，差不多就在那個地點，因為那個地點跟距離
    差不多有20至30公尺左右。」、「問：發生車禍的時候，一
    方是機車，你目擊的時候是在機車的正後方嗎？）對，正後
    方有一段距離。」、「（問：大概距離多遠？）發生的時候
    ，距離差不多20公尺左右。」、「（問：雙方發生車禍的經
    過是怎樣？怎麼樣的撞法？）就是紅色廂型車超越中心線，
    那台機車閃避不及，剛好有一個轉彎，好像是車子邊的角去
    撞到機車。」、「（問：所以那個路段是雙黃線？）對。」
    、「（問：你有看到發生車禍的時候，那部紅色廂型車已經
    跨越了雙黃線，進入到你們這一方的車道，是嗎？）對，如
    果差個幾秒鐘撞的就是我。」、「（問：他整部車都已經進
    入到你們這個方向的車道了嗎？）沒有，他應該是超過整部
    車的三分之二多一點，沒有整個過來。」、「（問：沒有整
    個過來就是了？）對，應該他的右前輪還有壓到那邊的黃線
    。」、「（問：你偵查中接受檢察官問的時候，你說他大概
    是二分之一的車身有跨越到你們這一向的車道？）應該大概
    就是這個情形。」、「（問：就是二分之一到三分之二之間
    是嗎？）對。」、「（問：你非常確定這件車禍的發生，那
    部紅色廂型車他有跨越雙黃線是嗎？）對。」、「（問：才
    導致車禍的發生是嗎？）對。」、「（問：機車這邊完全是
    在他自己的車道上行駛？）對。」、「（問：當初事發的時
    候是下午3 點22分左右嗎？）大概是，詳細的時間沒有很清
    楚。」、「（問：天候狀況、你的視線都良好嗎？）有點陰
    天，沒有下雨。」、「（問：看的很清楚嗎？）對。」、「
    （問：所以整個目擊狀況，你都親眼目擊事發的經過而且看
    的很清楚是嗎？）對，因為我車上有3 個人看到。」等語明
    確（見本院卷第60頁以下），並當庭標註其斯時所目擊之撞
    擊點及其位置於道路交通事故現場圖上（見本院卷第65頁）
    ；再佐以卷附車禍現場照片所示之現場散落物，多集中於北
    上車道（見相卷第11至14頁），且道路交通事故現場圖所示
    之刮地痕起點，亦起於北上車道（見相卷第21頁），及上開
    自小客貨車左前方、上開機車左前方車身均有受撞擊之痕跡
    （見相卷第83至88頁），被害人等並受有如事實欄所示之傷
    害（尤指左側肋骨骨折、左側肢體多處骨折、左側第二肋骨
    骨折、左側股骨、脛骨、腓骨骨折部分，見偵卷第38、39頁
    ）等情，益徵證人戊○○所證非虛，應值採信，而足認被告
    於斯時除酒醉駕車（已如前述）外，亦確有跨越分向限制線
    駛入對向車道之情，應無疑義。
  3.綜上所述，足認被告之自白與事實相符。此部分事證明確，
    被告之犯行堪以認定，應予依法論科。
  (二)肇事致人死傷逃逸部分：
  1.依上開卷附車禍現場及車損照片所示，車禍現場散落物之範
    圍幾已含括該處之北上車道，且被告自小客貨車左前車頭燈
    罩經撞擊後並掉落在車禍現場，被害人機車左前車頭燈處之
    車殼亦幾近半毀，可見兩車並非輕微之擦撞，衡情被告應不
    致未察覺肇事。又證人戊○○於本院中復證稱：「（問：後
    來發生車禍之後，那部紅色廂型車他有停留在現場嗎？）沒
    停。」、「（問：那他有稍微慢下來嗎？）有慢一點下來，
    然後又走了，我以為他會停下來，他如果停下來，我就走了
    ，我就不會留下來了。」、「（問：所以他稍微有慢一下，
    但是接著就繼續加速逃走了是嗎？）對，我老婆還叫我趕快
    看車牌，我說哪看的到，貨車的時候，瞬間哪裡看的到車牌
    。」等語（見本院卷第62頁背面、63頁），可知被告於肇事
    後，其車速亦確有稍微減緩，旋再加速駛離現場甚明。況觀
    之台13線18K 至21K 路段路線資料（見相卷第150 、151 頁
    ），可知自被告肇事處之台13線18.9公里處，至被告嗣後自
    己撞擊電線桿之台13線20.6公里處，其間尚有多處轉彎處，
    甚而有其中2 處乃係幾近於90度之大轉彎處；倘被告當時已
    無意識，又如何於肇事後仍能駕車行進近1.7 公里並順利通
    過上開多處轉彎及大轉彎之山路？此亦顯與常理不符。是本
    院綜觀上情，乃認被告於撞擊當時顯已明知其肇事，且依當
    時撞擊之力道非輕及被害人等已人、車倒地等情，被告當可
    預見被害人等將受有相當之傷害（且被害人等亦確受有傷害
    ，其中被害人徐熒貴甚而更因此死亡，已如前述），惟被告
    竟於短暫減速後，旋即駕車逃逸；則被告顯有明知駕車肇事
    致被害人等死傷而逕行逃逸之事實，至為灼然。至被告所辯
    ：伊肇事當時酒醉，已無意識，並不知有撞到人，若伊知發
    生事故哪可能還會離開現場置之不理云云，要屬畏罪諉卸之
    詞，自不足採。況縱被告所述其肇事時已無意識之情為真，
    然被告既可預見其飲酒已達不能安全駕駛之狀態而駕車，於
    駕車途中隨時可能發生侵害他人生命、身體法益之情事，卻
    仍決意酒醉駕車，則其飲酒過量自陷於類「精神障礙」狀態
    下而駕車肇事致人死傷逃逸之行為，仍屬「原因自由」行為
    ，依刑法第19條第3 項之規定，不能適用同條第1 、2 項之
    規定免除或減輕其刑，是其自亦不得以此為由而卸免刑責，
    附此敘明。
  2.綜上所述，此部分事證明確，被告之犯行堪以認定，應予依
    法論科。
三、論罪科刑：
    核被告所為，係犯刑法第185 條之3 之不能安全駕駛動力交
    通工具罪、第276 條第1 項之過失致人於死罪、第284 條第
    1 項前段之過失傷害罪、第185 條之4 之肇事致人死傷逃逸
    罪。被告以一過失行為致被害人徐熒貴死亡，及致被害人丙○○○、甲○○受傷，係一行為觸犯數罪名，應依刑法第55
    條之規定，從一重之過失致人於死罪處斷。被告所犯上開3
    罪，犯意各別，行為互殊，應予分論併罰。又按汽車駕駛人
    酒醉駕車，因而致人受傷或死亡，依法應負刑事責任者，加
    重其刑至2 分之1 ，道路交通管理處罰條例第86條第1 項定
    有明文；本件被告於酒後抽測其血液中酒精濃度高達每分升
    180.5 毫克，換算呼氣酒精濃度為每公升0.9 毫克之情況下
    駕車，已如前述，顯屬酒醉駕車，其肇事並因而致被害人徐
    熒貴死亡，及被害人丙○○○、甲○○受傷，是就此部分自
    應依上開規定，加重其刑。爰審酌酒後駕車之危害及酒後不
    應駕車之觀念，已透過學校教育、政令宣導及各類媒體廣為
    介紹傳達各界週知多年，被告對於酒後不能駕車，及酒醉駕
    車之危險性，應有相當之認識，詎其竟明知已飲酒致醉，不
    能安全駕駛，猶駕車上路，顯心存僥倖，並乏尊重其他用路
    人生命、身體及財產安全之觀念，駕駛態度甚為輕率，復未
    能遵守道路交通安全規則而跨越分向限制線駛入對向車道，
    且未注意車前狀況並隨時採取必要之安全措施，肇致本件交
    通事故，又於撞擊被害人等人、車倒地後，竟不願下車察看
    ，並予被害人等即時之救護，逕自逃離現場，顯然罔顧他人
    生命、身體安全，被害人徐熒貴並因本件被告之肇事行為而
    傷重死亡（被害人丙○○○、甲○○則受有如事實欄所示之
    傷害），對其家屬造成無可彌補之創傷，情節嚴重，惡性非
    輕，實值非難，再參以被告雖一再表示願意賠償被害人及其
    家屬，惟迄今未見其有任何賠償之舉（強制汽車責任保險金
    除外），及其犯後終能坦認上開不能安全駕駛動力交通工具
    、過失致人死傷部分之犯行，惟仍否認肇事致人死傷逃逸部
    分之犯行，且欲爭執過失致人死傷部分之過失比例問題以求
    得輕判，實難認有悔意等一切情狀，分別量處如主文所示之
    刑，並定其應執行之刑。
四、應適用之法律：
    據上論斷，應依刑事訴訟法第299 條第1 項前段，刑法第18
    5 條之3 、第185 條之4 、第276 條第1 項、第284 條第1
    項前段、第55條、第51條第5 款，道路交通管理處罰條例第
    86條第1 項，刑法施行法第1 條之1 第1 項、第2 項前段，
    判決如主文。
本案經檢察官陳怡龍到庭執行職務。
中    華    民    國    98    年    10    月    8     日
                  刑事第二庭    審判長法  官  楊  清  益
                                      法  官  林  靜  雯
                                      法  官  林  大  為
以上正本證明與原本無異。
如不服本判決應於收受判決後10日內向本院提出上訴書狀，並應
應敘述具體理由。其未敘述上訴理由者，應於上訴期間屆滿後20
日內向本院補提理由書( 均須按他造當事人之人數附繕本) 「切
勿逕送上級法院」。告訴人或被害人如對本判決不服者，應具備
理由請求檢察官上訴，其上訴期間之計算係以檢察官收受判決正
本之日期為準。
                                      書記官  蘇  文  熙
中    華    民    國    98    年    10    月    12    日
附錄本件論罪科刑法條：
中華民國刑法第185條之3
服用毒品、麻醉藥品、酒類或其他相類之物，不能安全駕駛動力
交通工具而駕駛者，處1 年以下有期徒刑、拘役或科或併科15萬
元以下罰金。
中華民國刑法第185條之4
駕駛動力交通工具肇事，致人死傷而逃逸者，處6 月以上5 年以
下有期徒刑。
中華民國刑法第276條
因過失致人於死者，處2 年以下有期徒刑、拘役或2 千元以下罰
金。
從事業務之人，因業務上之過失犯前項之罪者，處5 年以下有期
徒刑或拘役，得併科3 千元以下罰金。
中華民國刑法第284條第1項
因過失傷害人者，處6 月以下有期徒刑、拘役或5 百元以下罰金
，致重傷者，處1 年以下有期徒刑、拘役或5 百元以下罰金。
道路交通管理處罰條例第86條第1項
汽車駕駛人，無駕駛執照駕車、酒醉駕車、吸食毒品或迷幻藥駕
車、行駛人行道或行經行人穿越道不依規定讓行人優先通行，因
而致人受傷或死亡，依法應負刑事責任者，加重其刑至二分之一
。


司法院資訊處製作；財團法人民間司法改革基金會備份。
